【裁判字號】    98,訴,1489
【裁判日期】    981231
【裁判案由】    強盜等
【裁判全文】
臺灣高雄地方法院刑事判決              98年度訴字第1489號
公  訴  人  臺灣高雄地方法院檢察署檢察官
被      告  甲○○
指定辯護人  本院公設辯護人黃文德
上列被告因竊盜等案件，經檢察官提起公訴（98年度偵字第1391
4號 、第17694 號），本院判決如下：
    主  文
甲○○所犯如附表所示之罪，各處如附表主文欄所示之刑。又意
圖為自己不法之所有，以恐嚇使人將本人之物交付，累犯，處有
期徒刑壹年貳月，扣案之菜刀壹把、黑色口罩壹個、水藍色帽子
壹頂，均沒收之。應執行有期徒刑參年貳月，扣案之鴨母鉗壹把
、菜刀壹把、黑色口罩壹個、水藍色帽子壹頂，均沒收之。
    事  實
一、甲○○前因違反毒品危害防制條例案件，先後由本院以95年
    度訴字第1546號、95年度訴字第4154號判決各判處有期徒刑
    1 年確定，復經裁定均減為有期徒刑6 月、6 月確定，2 案
    接續執行，甫於96年11月29日縮短刑期假釋出監，於96年12
    月28日未經撤銷假釋而視為執行完畢。
二、詎甲○○猶不知悔改，竟意圖為自己不法之所有，分別於附
    表所示之時間、地點，持其所有客觀上具有危險性，足以對
    人之生命、身體、安全構成威脅，且可供作兇器使用之鴨母
    鉗1 把，竊取附表所示各該被害人所有，價值約計新臺幣（
    下同）數十元至一百多元不等之水龍頭各1 個，得手後並將
    竊取之上開水龍頭，放置於其所騎乘之車牌號碼XWS-121 號
    機車腳踏板上。嗣甲○○於附表編號5 所示之時間、地點，
    持上開鴨母鉗竊取王恕所有之水龍頭1 個得逞時，為警當場
    查獲，並扣得供其竊盜所用之鴨母鉗1 把。
三、甲○○復基於意圖為自己不法所有之恐嚇取財犯意，於98年
    6 月9 日4 時許，穿戴其所有之水藍色帽子、黑色口罩、並
    將其所有客觀上具有危險性，足以對人之生命、身體、安全
    構成威脅，且可供作兇器使用之菜刀1 把，放置於其長褲右
    後方口袋內，徒步進入高雄市○○區○○路1610號「統一超
    商」後，將其右手置於右後方口袋處，向店員乙○○恫嚇稱
    ：「我要搶劫，打開收銀機，把錢拿給我，我不會傷害你」
    等語，以此方式恐嚇乙○○將收銀機內之現金交出，致乙○
    ○心生恐懼，而取出現金共3,800 元交予甲○○，得手後，
    甲○○旋即快步逃逸。嗣為警調閱監視器畫面，始循線查獲
    ，並扣得供其恐嚇財物所用之水藍色帽子1 頂、黑色口罩1
    個及菜刀1 把等物。
四、案經王恕、黃淑弘訴請高雄市政府警察局新興分局、乙○○
    訴由高雄市政府警察局鼓山分局報請臺灣高雄地方法院檢察
    署檢察官偵查起訴。
    理  由
壹、證據能力部分
一、按被告以外之人於偵查中向檢察官所為陳述，除顯有不可信
    之情況者外，得為證據，刑事訴訟法第159 條之1 第2 項定
    有明文。經查，證人乙○○在檢察官偵查中所為之證述，業
    經其具結以擔保陳述之可信性，且查無何顯不可信之情況，
    核之上開說明，自有證據能力。
二、次按被告以外之人於審判外之言詞或書面陳述，除法律有規
    定者外，不得作為證據；被告以外之人於審判外之陳述，雖
    不符刑事訴訟法第159 條之1 至同條之4 之規定，而經當事
    人於審判程序同意作為證據，法院審酌該言詞陳述或書面陳
    述作成時之情況，認為適當者，亦得為證據。當事人、代理
    人或辯護人於法院調查證據時，知有刑事訴訟法第159 條第
    1 項不得為證據之情形，而未於言詞辯論終結前聲明異議者
    ，視為有前項之同意，刑事訴訟法第159 條第1 項、第159
    條之5 分別定有明文。查本判決所引用之其他各項據以認定
    事實之傳聞性質，被告甲○○、辯護人及公訴人於本院言詞
    辯論終結前，均不爭執而未曾聲明異議，本院審酌該等言詞
    及書面陳述作成時之情況，並無出於任意性或不正取供，或
    違法或不當情事，且客觀上亦無不可信之情況，堪認為適當
    ，揆諸前開說明，依法均有證據能力，合先敘明。
貳、實體部分
一、犯罪事實欄二攜帶兇器加重竊盜部分：上揭犯罪事實，業據
    被告甲○○於警詢、偵查及本院審理中均坦承不諱，核與被
    害人黃淑弘、劉春花、戰柏霖、唐郅煦、王恕於警詢中之指
    述（見高雄市政府警察局新興分局警卷一第4 頁至第7 頁、
    98年度偵字第13914 號偵一卷第15頁至第16頁、第18頁至第
    19頁、第21頁至第22頁）相符，復有具領人王恕及黃淑弘之
    贓物認領保管單、現場照片18張（見高雄市政府警察局新興
    分局警卷一第17頁至第18頁、第20頁至第28頁）在卷可稽，
    足認被告就犯罪事實二所為之任意性自白與事實相符，此部
    分事證明確，被告犯行堪以認定。
二、犯罪事實欄三恐嚇取財部分：
（一）上揭犯罪事實，業據被告甲○○於警詢、偵查及本院審理
      中均坦承不諱，核與證人即被害人乙○○於警詢、偵查、
      本院審理時之證述（見高雄市政府警察局鼓山分局警卷二
      第10頁至第14頁、98年度偵字第17694 號偵卷二第10頁、
      本院卷一第38頁反至第40頁）相符，復有具領人乙○○之
      贓物認領保管單、店內及路口監視器翻拍畫面11張（見高
      雄市政府警察局鼓山分局警卷二第26頁至第28頁、第30頁
      至第31頁）在卷可稽，足認被告就犯罪事實三所為之任意
      性自白與事實相符，是此部分事實應堪認定。
（二）按恐嚇取財罪與強盜罪之區別，係以對於被害人施用強暴
      、脅迫等非法方法，所加之威嚇程度為標準，倘其程度在
      客觀上足以抑壓被害人之意思自由，達使不能抗拒之程度
      ，而取他人之物或使其交付者，即屬強盜罪；而恐嚇取財
      罪之恐嚇行為，不以將來之惡害通知為限，其以現時之危
      害相加者，亦包括在內，苟其使用之手段，致被害人交付
      財物與否，尚有相當之意思自由，在社會一般通念上，猶
      未達不能抗拒之程度，不過因「主觀上」懷有恐懼之心，
      不敢出而抗拒，則僅成立恐嚇取財罪（最高法院80年度第
      4次刑事庭會議決議、82年度台上字第3669號判決、89年
      度台上字第3783號判決要旨可資參照）。查證人即告訴人
      乙○○於警詢時指述：伊在98年6 月9 日4 時許，蹲在收
      銀台旁邊整理進貨上架物品，突然被告進入店內走到伊旁
      邊說要搶劫，當時伊心裡害怕就把現金交給被告，被告有
      把右手放在後面，伊沒有看到有持武器，伊於報案後看監
      視器才看到被告拿的是刀子等語（見高雄市政府警察局鼓
      山分局警卷二第10頁至第13頁）；於偵查中證稱：因為被
      告右手插在背後，伊會害怕，所以才拿錢給被告，伊懷疑
      是刀子，但伊沒看到，只看到亮亮的等語（見98年度偵字
      第17694 號偵卷二第10頁）；於本院審理時復到庭證述：
      被告進來後，說要搶劫，因為被告一隻手放在後面，伊以
      為有武器之類的東西，因為害怕，就把錢拿給被告，也不
      敢反抗，當時伊沒有看到被告口袋有武器，是伊自己覺得
      被告好像有帶武器，伊餘光稍微有看到被告後面有亮亮的
      東西，被告所攜帶的東西沒有拿出來過，拿完錢就離開了
      等語（見本院卷一第38頁反至第39頁反），綜觀本件取財
      犯罪過程，足見被告雖有攜帶其所有，客觀上具有危險性
      ，足以對人之生命、身體、安全構成威脅，且可供作兇器
      使用之菜刀進入超商店內，然僅放置於長褲右後方，自始
      至終均未出示過，且被告亦未有任何強暴之行為，乃係證
      人乙○○遭言語恐嚇下，出於主觀上因懷有恐懼之心而不
      敢抗拒，尚非因被告所施強暴或施脅迫手段，至使其陷於
      不能抗拒之程度所致甚明，是就客觀情形而論，應未達到
      不能抗拒之程度，核與加重強盜罪之構成要件有間，自應
      僅論以恐嚇取財罪。
（三）綜上，被告此部分所為，事證明確，被告上開犯行，洵堪
      認定，應予依法論科。
三、核被告甲○○所為，係犯刑法第321 條第1 項第3 款攜帶兇
    器加重竊盜罪及第346 條第1 項之恐嚇取財罪。公訴人雖認
    被告所為係犯加重強盜罪，惟被告上開犯行致告訴人乙○○
    心生畏懼，在客觀上尚未達於使一般人不能抗拒之程度，已
    如上述，與強盜罪之構成要件不符，應論以恐嚇取財罪，公
    訴意旨容有未洽，惟此與起訴之基本社會事實相同，爰依法
    變更起訴法條。又被告於附表所示之時間、地點，竊取附表
    所示各該被害人所有之水龍頭，雖係於同一時日所為，惟其
    所犯加重竊盜罪部分，犯意各別，行為互殊，且被害人有異
    ，侵害之法益不同，應予分論併罰，公訴意旨認係接續犯，
    亦有誤會。被告所犯上開5 次攜帶兇器加重竊盜罪及恐嚇取
    財罪間，犯意各別，罪名不同，應予分論併罰。再被告曾因
    毒品危害防制條例案件，先後由本院各判處有期徒刑1 年確
    定，復經裁定均減為有期徒刑6 月、6 月確定，2 案接續執
    行，甫於96年11月29日縮短刑期假釋出監，於96年12月28日
    未經撤銷假釋而視為執行完畢，有臺灣高等法院被告前案紀
    錄表在卷可案，其於受有期徒刑執行完畢，5 年內故意再犯
    本件有期徒刑以上之罪，均為累犯，應各依法加重其刑。爰
    審酌被告正值壯年，不思以正途獲取財物，為圖不勞而獲，
    竟攜帶兇器行竊，復於深夜以上揭手段進入超商取走他人財
    物，致被害人受有財物損害，嚴重破壞社會治安，其動機、
    目的固無足憫，然犯後坦認全部犯行，尚見悛悔之意，及被
    害人遭損害財物價值、金額及身心損害等一切情狀，分別量
    處被告如主文所示之刑，並定其應執行之刑，以示懲儆。至
    扣案之押嘴鉗1 把、菜刀1 把及用以遮掩頭臉部之黑色口罩
    1 個、水藍色帽子1 頂，均係被告所有，且分別為供被告犯
    本案加重竊盜及恐嚇取財犯行所用，業據被告供陳明確，爰
    依刑法第38條第1 項第2 款規定，分別於各該主文項下及定
    應執行刑後為沒收之宣告。
據上論斷，應依刑事訴訟法第299 條第1 項前段、第300 條，刑
法第321 條第1 項第3 款、第346 條第1 項、第38條第1 項第2
款、第47條第1 項、第51條第5 款，刑法施行法第1 條之1 ，判
決如主文。
本案經檢察官丙○○到庭執行職務。
中    華    民    國    98    年    12    月    31    日
                  刑事第七庭  審判長法  官  陳  箐
                                    法  官  林依蓉
                                    法  官  簡佩珺
以上正本證明與原本無異。
如不服本判決應於收受送達後十日內向本院提出上訴書狀，並應
敘述具體理由；其未敘述上訴理由者，應於上訴期間屆滿後二十
日內向本院補提理由書（均須按他造當事人之人數附繕本）「切
勿逕送上級法院」。
中    華    民    國    98    年    12    月    31    日
                                    書記官  蕭家玲
附錄犯罪科刑法條：
中華民國刑法第321條
（加重竊盜罪）
犯竊盜罪而有左列情形之一者，處 6 月以上、 5 年以下有期徒
刑：
一、於夜間侵入住宅或有人居住之建築物、船艦或隱匿其內而犯
    之者。
二、毀越門扇、牆垣或其他安全設備而犯之者。
三、攜帶兇器而犯之者。
四、結夥三人以上而犯之者。
五、乘火災、水災或其他災害之際而犯之者。
六、在車站或埠頭而犯之者。
前項之未遂犯罰之。
中華民國刑法第346條
（單純恐嚇罪）
意圖為自己或第三人不法之所有，以恐嚇使人將本人或第三人之
物交付者，處 6 月以上 5 年以下有期徒刑，得併科 1 千元以
下罰金。
以前項方法得財產上不法之利益，或使第三人得之者，亦同。
前二項之未遂犯罰之。
 附  表
┌──┬────┬────────┬───┬──────────┐
│編號│犯罪時間│犯  罪  地  點  │被害人│主                文│
├──┼────┼────────┼───┼──────────┤
│ 1  │98年5 月│高雄市前金區新盛│黃淑弘│甲○○攜帶兇器竊盜，│
│    │3 日15時│二街99號前      │      │累犯，處有期徒刑柒月│
│    │至16時許│                │      │，扣案之鴨母鉗壹把沒│
│    │        │                │      │收之。              │
├──┼────┼────────┼───┼──────────┤
│ 2  │98年5 月│高雄市前金區新盛│劉春花│甲○○攜帶兇器竊盜，│
│    │3 日15時│二街83號櫻桃大廈│      │累犯，處有期徒刑柒月│
│    │至16時許│前              │      │，扣案之鴨母鉗壹把沒│
│    │        │                │      │收之。              │
├──┼────┼────────┼───┼──────────┤
│ 3  │98年5 月│高雄市前金區大同│戰伯霖│甲○○攜帶兇器竊盜，│
│    │3 日15時│二路6 號前      │      │累犯，處有期徒刑柒月│
│    │至16時許│                │      │，扣案之鴨母鉗壹把沒│
│    │        │                │      │收之。              │
├──┼────┼────────┼───┼──────────┤
│ 4  │98年5 月│高雄市前金區大同│唐郅煦│甲○○攜帶兇器竊盜，│
│    │3 日15時│二路8 之1 號前  │      │累犯，處有期徒刑柒月│
│    │至16時許│                │      │，扣案之鴨母鉗壹把沒│
│    │        │                │      │收之。              │
├──┼────┼────────┼───┼──────────┤
│ 5  │98年5 月│高雄市前金區大同│王恕  │甲○○攜帶兇器竊盜，│
│    │3 日16時│二路18號前      │      │累犯，處有期徒刑柒月│
│    │許      │                │      │，扣案之鴨母鉗壹把沒│
│    │        │                │      │收之。              │
└──┴────┴────────┴───┴──────────┘

司法院資訊處製作；財團法人民間司法改革基金會備份。
